【裁判字號】    97,台上,2341
【裁判日期】    970530
【裁判案由】    違反毒品危害防制條例
【裁判全文】
最高法院刑事判決            九十七年度台上字第二三四一號
上  訴  人  甲○○
                    （
上列上訴人因違反毒品危害防制條例案件，不服台灣高等法院台
南分院中華民國九十七年三月二十七日第二審判決（九十七年度
上訴字第五六號，起訴案號：台灣台南地方法院檢察署九十五年
度偵字第一一一九二號），提起上訴，本院判決如下：
    主  文
原判決撤銷，發回台灣高等法院台南分院。
    理  由
本件原判決認定上訴人甲○○明知海洛因係屬毒品危害防制條例
第二條第二項第一款所規定之第一級毒品，不得販賣、持有；竟
因缺錢購買毒品施用，意圖販賣第一級毒品海洛因以圖利，於民
國九十五年五月至同年七月二十一日，陸續向綽號「阿德」之不
詳姓名、年籍男子購入毒品海洛因多次，復將購入之海洛因予以
分裝，以門號0000000000號之行動電話聯繫，先後五次於如原判
決附表所示時、地販售海洛因予王全福、鍾永麟（販賣之時間、
地點、對象、數量、價格詳如附表所示）。嗣於同年七月二十一
日十四時二十分許，為警在其台南縣永康市○○○街二六號住處
內，查獲其所有預備供販賣之海洛因五十五包（驗餘淨重合計玖
點零貳公克，外包裝袋伍拾伍只，毛重合計拾陸點陸玖公克）等
情。因而維持第一審論處上訴人販賣第一級毒品五罪（累犯，各
處有期徒刑十五年六月，應執行有期徒刑二十年）罪刑之判決，
駁回上訴人在第二審之上訴。固非無見。
惟查：(一)、詰問權係指訴訟上當事人在審判庭輪流盤問證人，以
求發現真實，辨明供述證據真偽之權利，其於現行刑事訴訟制度
之設計，以刑事訴訟法第一百六十六條以下規定之交互詰問為實
踐，屬於人證調查證據程序之一環；與證據能力係指符合法律所
規定之證據適格，而得成為證明犯罪事實存在與否之證據資格，
性質上並非相同。偵查中檢察官為蒐集被告犯罪證據，訊問證人
旨在確認被告嫌疑之有無及內容，與審判期日透過當事人之攻防
，調查證人以認定事實之性質及目的，尚屬有別。因此，未經被
告詰問之被告以外之人於偵查中向檢察官所為之陳述，依刑事訴
訟法第一百五十九條之一第二項之規定，原則上屬於法律規定為
有證據能力之傳聞證據，於例外顯有不可信之情況，始否定其得
為證據。是得為證據之被告以外之人於偵查中所為之陳述，因其
陳述未經被告詰問，應認屬於未經合法調查之證據。此項詰問權
之欠缺，非不得於審判中由被告行使以補正，而完足為經合法調
查之證據。從而，除被告於審判中捨棄詰問權，或證人客觀上有
不能受詰問之情形，自不得任意剝奪被告該等權利，而有害於實
體真實之發現。本件上訴人於原審請求傳訊證人王全福予以對質
詰問〔見原審卷第四十七頁（聲請調查證據狀），第八十七頁（
九十七年三月二十日審判筆錄）〕。原判決僅說明證人王全福之
證言於偵查中業經具結，有證據能力；對於證人有何客觀上不能
受詰問之情形，未加說明，又未加以傳訊，其調查證據程序之踐
行，難謂適法。(二)、不論有罪或無罪之判決，其所記載之理由，
前後必須互相適合，且對同一證據資料所為價值之判斷，先後亦
須相一致，否則即屬判決理由矛盾之違法，自足構成撤銷之原因
。本件原判決對於證人鍾永麟於警詢之陳述，先謂因上訴人不同
意列為證據，無證據能力，不得為本件之證據〔見原判決理由甲
、程序部分（一）〕；繼以鍾永麟於第一審就檢察官所起訴上訴
人販賣海洛因予伊之部分（起訴書附表編號二），與警詢供述內
容先後不符，依據刑事訴訟法第一百五十九條之二之規定，其警
詢之供述得採為本件犯罪事實認定之證據〔見原判決理由甲、程
序部分（二）〕；關於同一證據之採擇前後殊不一致，自有判決
理由矛盾之違法。(三)、被告之自白，非出於強暴、脅迫、利誘、
詐欺、疲勞訊問、違法羈押或其他不正之方法，且與事實相符者
，得為證據。因此，自白首須排除出於強暴等不正方法之非任意
性，其次應與事實相符，始具證據能力。因此自白雖出於任意性
，仍不乏出自虛偽，或因其他心理、生理因素而與事實不盡相符
。本件上訴人一再抗辯其於警詢及偵查中之自白，係因毒癮發作
，痛苦難耐所致。雖上訴人並未指稱其自白係出於非任意性，但
自白既需與事實相符，始得採為證據。依卷內資料，上訴人於九
十五年七月二十二日十四時十五分，被解送至檢察署，經檢察官
聲請羈押獲准，旋於七月二十四日中午十二時五分在台灣台南看
守所昏倒，送醫急救，住進加護病房，並發出病危通知，此有台
南市立醫院九十五年七月二十四日南市衛醫字第０二二一０一０
０一九號診斷證明書、病危通知單等影本及台灣台南看守所九十
五年七月二十五日南所亭戒字第０九五０００三一七八號函足稽
（見偵查卷第二０、二一、二三頁）。則上訴人於警詢、偵查當
時之身體狀況，是否能夠為正常之陳述，而該疾病是否影響其陳
述之正確性，與本件自白是否與事實相符至有關係，原判決就此
未進一步澄清，自不足以昭信服，併有調查未盡之可議。以上或
為上訴意旨所指摘，或為本院得依職權調查之事項，應認原判決
有撤銷發回更審之原因。
據上論結，應依刑事訴訟法第三百九十七條、第四百零一條，判
決如主文。
中    華    民    國  九十七  年    五    月   三十   日
                      最高法院刑事第六庭
                          審判長法官  洪  清  江
                                法官  韓  金  秀
                                法官  陳  晴  教
                                法官  李  錦  樑
                                法官  陳  東  誥
      本件正本證明與原本無異
                                      書  記  官
中    華    民    國  九十七  年    六    月    九    日
                                                Ａ


司法院資訊處製作；財團法人民間司法改革基金會備份。
